臺灣高等法院民事判決
109年度上字第833號
上訴人即附
帶被上訴人  金忠潔  

訴訟代理人  金清華  
            滕孟豪律師
受  告知人  富邦產物保險股份有限公司

法定代理人  陳伯燿  
被上訴人即  
附帶上訴人  柯政旭  
訴訟代理人  柯秋結  
            李富湧律師
上列當事人間請求侵權行為損害賠償事件，上訴人對於中華民國
109年4月24日臺灣臺北地方法院107年度訴字第2735號第一審判
決提起上訴，被上訴人提起一部附帶上訴，本院於110年9月28日
言詞辯論終結，判決如下：
    主      文
原判決關於駁回上訴人後開第二項之訴部分，暨訴訟費用之裁判
均廢棄。
上開廢棄部分，被上訴人應再給付上訴人新臺幣柒萬元，及自民
國一百零七年一月十日起至清償日止，按年息百分之五計算之利
息。
其餘上訴駁回。
附帶上訴駁回。
第一、二審訴訟費用，關於上訴部分，由被上訴人負擔百分之五
，餘由上訴人負擔。關於附帶上訴部分，由被上訴人負擔。
    事實及理由
壹、程序方面：
    按本於道路交通事故有所請求而涉訟者，不問其標的金額或
    價額一律適用簡易程序，為民國110年1月22日修正施行之民
    事訴訟法第427條第2項第11款所明定。惟修正之民事訴訟法
    簡易訴訟程序施行後，於修正前已繫屬之事件曾經終局裁判
    者，其法院管轄權及審理程序，適用修正前之規定，民事訴
    訟法施行法第4條之1第2款定有明文。查本件係因道路交通
    事故之請求而涉訟，且於民事訴訟法簡易訴訟程序新法修正
    前即已繫屬本院，且曾經原法院為終局裁判，依前引規定，
    應依舊法即由本院適用通常程序審理。
貳、實體方面：　　
一、上訴人即附帶被上訴人(下稱上訴人)起訴主張：被上訴人即
    附帶上訴人(下稱被上訴人)於民國106年2月23日12時30分許
    ，駕駛車號00-0000號自用小客車（下稱系爭小客車）行經
    臺北市文山區木柵路1段與辛亥路7段路口(下稱事故地點)時
    ，適前方伊騎乘000-000號普通重型機車（下稱系爭機車）
    於該路口欲左轉，被上訴人急欲右偏閃過系爭機車，竟未注
    意車前狀況及保持適當車距而撞擊伊（下稱系爭事故），致
    伊背挫傷合併第一腰椎閉鎖性骨折等傷害(下稱系爭傷害)，
    並造成第五腰椎脊椎解離滑脫症(下稱第五腰椎病症)，受有
    醫療費用新臺幣（下同）24萬0,958元、看護費用6萬6,000
    元、增加生活上費用2萬6,654元、不能工作損失8萬4,075元
    、勞動能力減損97萬5,499元及精神慰撫金55萬元合計194萬
    3,186元之損害。爰依民法第184條第1項前段、第193條第1
    項、第195條第1項規定，請求被上訴人給付上開金額，及其
    中143萬6,464元自起訴狀繕本送達翌日起、另36萬9,393元
    自原審民事準備二狀繕本送達翌日起、其餘13萬7,329元及
    自原審民事準備三狀繕本送達翌日起，均至清償日止之法定
    遲延利息。
二、被上訴人則以：系爭事故伊無過失，如有過失，上訴人為肇
    事主因，應負擔60%過失責任。而上訴人第五腰椎病症為先
    天性，與系爭事故無因果關係，其因該症請求之醫療費用、
    背架費用及看護費用部分，為無理由。又診斷證明書僅記載
    上訴人休養1個月，應無看護之必要；另上訴人受有系爭傷
    害，推估勞動能力減損比例為8%，上訴人以12%計算，顯屬
    無據；又上訴人背挫傷部分已痊癒，精神上未受重大損失，
    應以10萬元為適當。再上訴人已獲受告知人強制責任保險理
    賠9萬2,135元，應予扣除等語置辯。爰依過失比例，被上訴
    人僅須給付22萬7,481元，原判決所命逾該範圍之給付17萬0
    ,601元(即39萬8,082元-22萬7,481元=17萬0,601元本息部分
    )，即有不當，提起附帶上訴。
三、原審判決被上訴人應給付上訴人39萬8,082元，及自107年1
    月10日起至清償日止，按年息5%計算之利息，並駁回上訴人
    其餘之訴。
    上訴人就對其不利部分，提起上訴，聲明：
  ㈠原判決關於駁回上訴人後開之訴部分廢棄。
  ㈡上開廢棄部分，被上訴人應再給付上訴人154萬5,104元，及
    其中103萬8,382元自起訴狀繕本送達翌日起、另36萬9,393
    元自原審民事準備二狀繕本送達翌日起、其餘13萬7,329元
    自原審民事準備三狀繕本送達翌日起均至清償日止，按年息
    5%計算之利息。
    被上訴人於本院答辯聲明：上訴駁回。並為一部附帶上訴，
    聲明：
　㈠原判決關於命被上訴人給付逾22萬7,481元本息及該部分假執
    行之裁判均廢棄。
　㈡上開廢棄部分，上訴人在第一審之訴駁回。
　　上訴人答辯聲明：附帶上訴駁回。
四、兩造不爭執事項（本院卷第72至73、218頁，並由本院依相
    關卷證為部分文字修正）：
  ㈠被上訴人於106年2月23日12時30分許，駕駛系爭小客車行經
    事故地點時，疏未注意車前狀況及與前方車輛保持適當車距
    ，適逢前方上訴人騎乘系爭機車於事故地點欲左轉，被上訴
    人急欲右偏繞過系爭機車，因而發生系爭事故。上訴人因而
    人車倒地，受有系爭傷害。被上訴人因上開過失傷害行為，
    經原法院刑事庭以107年度審交簡字第181號、107年度審交
    簡上字第49號(下稱系爭刑案)判處有期徒刑3月，如易科罰
    金以1,000元折算1日確定。
  ㈡上訴人因系爭事故支出如原證1至17所示醫療費用4,502元、
    原證18、19發票所示費用1,654元、1萬5,000元。
  ㈢上訴人於系爭事故發生前之平均每月薪資為1萬9,468元，因
    系爭事故於106年2月23日至同年3月31日無法工作。
  ㈣上訴人因系爭事故向受告知人領取強制汽車責任保險理賠9萬
    2,135元。
五、上訴人主張其因系爭事故受有傷害，自得請求被上訴人負侵
    權行為賠償責任；被上訴人固不否認有侵權行為之事實，惟
    以前詞置辯。茲就兩造之爭點及本院之判斷，分述如下：
　㈠被上訴人應否負侵權行為損害賠償責任？
　⒈按因故意或過失，不法侵害他人之權利者，負損害賠償責任
    ；不法侵害他人之身體或健康者，對於被害人因此喪失或減
    少勞動能力或增加生活上之需要時，應負損害賠償責任；不
    法侵害他人身體、健康、名譽、自由、信用、隱私、貞操或
    不法侵害其他人格法益而情節重大者，被害人雖非財產上之
    損害，亦得請求賠償相當之金額，民法第184條第1項前段、
    第193條第1項、第195條第1項前段分別定有明文。
　⒉經查：上訴人主張因系爭事故，致受系爭傷害等節，為兩造
    不爭之事實(如四㈠)，並經本院調閱系爭刑案卷證查明屬實
    ，是被上訴人就系爭事故之發生有過失，且被上訴人之過失
    行為與上訴人所受系爭傷害間，具有相當因果關係，被上訴
    人侵權行為堪以認定，則上訴人依侵權行為之規定，請求被
    上訴人負損害賠償責任，即屬有據。被上訴人辯稱其無過失
    ，為不足採。
　㈡上訴人得請求賠償之金額若干？
　⒈醫療費用240,958元部分：　
　　⑴上訴人主張其因系爭事故支出萬芳醫院、三總醫院、三總
      醫院臺北門診之醫療費用4,502元（即原證1至17）等事實
      ，有該等醫療費用收據在卷足憑（附民卷第5至14頁），
      並為被上訴人所不爭執，此部分事實堪以認定。又上訴人
      於106年7月17日、同年9月25日、107年10月4日至三總醫
      院臺北門診骨科就診（即原證28至31、33），並於108年1
      月30日、同年2月13日至三總醫院臺北門診身心科就診（
      即原證38、39），支出共510元（計算式：50元＋20元＋100
      元＋50元＋150元＋70元＋70元＝510元），有該等單據可參（
      原審卷第119至120、122、125頁）。審酌上訴人所受系爭
      傷害，至107年10月4日在三總醫院臺北門診診療時，醫師
      囑言仍表示需持續進行治療，自應認上訴人有至該醫院骨
      科就診之必要，又參以三總醫院臺北門診身心科病歷資料
      關於上訴人病情摘要之內容，其分別記載「…個案大約2年
      前車禍，車禍後一陣子看到黃色車子都會恐懼害怕，有一
      陣子吃過抗焦慮藥…。目前仍因L5-S1骨折接受開刀後，仍
      會疼痛。因上述狀況，白天容易焦慮，晚上睡不好」、「
      108.2.13返診，表示目前安眠藥效果不錯，吃半顆有時都
      睡得不錯。焦慮的狀況仍頻繁發作，因此本次門診建議加
      上抗憂鬱劑服用」等語（原審卷第165、167頁），足見上
      訴人確因系爭事故致影響其心理狀態而有至精神科就診之
      必要，是上訴人請求上開醫療費用5,012元（計算式：4,5
      02元＋510元＝5,012元），即屬有據，被上訴人就此部分亦
      無爭執(本院卷第170頁)，則上訴人此部分請求，應予准
      許。
　　⑵至第五腰椎病症：上訴人主張其因系爭事故至萬芳醫院急
      診，於106年2至4月間診斷受有系爭傷害，惟上訴人之背
      痛經休養後仍無改善，於106年12月18日經診斷上訴人有
      第五腰椎病症，且於106年2月23日及106年3月1日影像學
      檢查（X光及電腦斷層），發現上述病症，而依亞東醫院1
      08年1月14日診斷證明書，上訴人為「第五腰椎椎弓骨折
      併第五腰椎第一薦椎脫位」，則上訴人之第五腰椎病症併
      有第五腰椎椎弓骨折狀況，係因系爭事故受嚴重外力撞擊
      而造成，其因第五腰椎病症而支出醫療費用（即原證34至
      37、45至47之610元、630元、23萬2,049元、440元、690
      元、570元、570元，原審卷第123至124、244至246頁），
      被上訴人應賠償云云。惟查，上訴人固提出相關病歷資料
      及萬芳醫院回函為據（原審卷第29、30、61至78頁），然
      系爭刑案已就系爭傷害、第五腰椎病症之發生時間、原因
      及與系爭事故之關連性為調查，經萬院醫院分別於107年2
      月13日、107年4月24日以萬芳醫病字第1070001333號、第
      1070003273號函文回覆：㈠依病情之變化，病人（即上訴
      人，下同）系爭傷害可能於106年2月23日即已存在。㈡病
      人所受第五腰椎病症，於106年2月23日X光檢查即發現，
      其發生原因通常是先天性非外傷導致；依據病歷資料記載
      ，病人所受第五腰椎病症之成因為先天性，非106年2月23
      日外傷所導致等語，有該等函文附卷足參（原審卷第80至
      82、95至98頁），可知第五腰椎病症，就上訴人言為先天
      性非外傷所致，而萬芳醫院依據其診療上訴人之相關資料
      ，本於醫療專業表示上訴人之第五腰椎病症與系爭事故無
      關，非不可信。上訴人雖質疑萬芳醫院上開認定，洵非可
      採。何況萬芳醫院於106年2月23日X光檢查時，僅發現上
      訴人有第五腰椎病症，並無第五腰椎椎弓骨折情形，亞東
      醫院於108年1月9日診斷時始發現上訴人第五腰椎椎弓骨
      折併第五腰椎第一薦椎脫位，距車禍時間已相隔1年10月
      餘，尚難認與系爭事故有因果關係。而上訴人雖以其在系
      爭事故發生前，未曾有第五腰椎病症就診紀錄，主張該病
      症應為系爭事故所造成云云。然上訴人無就診紀錄之原因
      多端，究係因其未曾發現該病症、或該病症未影響其生活
      、或誤認係其他原因所致…等情，不一而足，尚不能憑無
      就診紀錄即認定該病症與系爭事故間具有因果關係，是上
      訴人請求此部分之醫療費用，自難准許。
　　⑶又診斷證明書如為證明系爭傷害所受損害之證據，則診斷
      證明書之費用自屬必要支出。然查，就上訴人主張之慈濟
      醫院醫療費用182元（即原證32，原審卷第121頁），因未
      據上訴人提出診斷證明書等資料以為本件證明，自難認屬
      必要支出。另上訴人主張於108年2月15日在萬芳醫院支出
      證明書、病歷調閱費共205元（計算式：75＋130＝205，即
      原證40、41，原審卷第126頁），上訴人未提出該日所聲
      請證明書內容與本件關聯性，難認屬上訴人證明損害發生
      及其範圍所必要支出。故上訴人此部分之請求不應准許。
　　⑷綜上，醫療費用5,012元部分為有理由，逾此即應駁回。
　⒉看護費用66,000元部分：
　　⑴按當事人主張有利於己之事實者，就其事實有舉證之責任
      ，民事訴訟法第277條前段有明文規定。次按民事訴訟如
      係由原告主張權利者，應先由原告負舉證之責，若原告先
      不能舉證，以證實自己主張之事實為真實，則被告就其抗
      辯事實即令不能舉證，或其所舉證據尚有疵累，亦應駁回
      原告之請求，此乃舉證之責任。
　　⑵上訴人主張其因系爭事故自108年1月9日起至亞東醫院手術
      ，術後1個月（至108年3月18日）需專人照顧，並由上訴
      人父母擔任看護工作，以每日2,200元計算看護費用，被
      上訴人應賠償看護費用6萬6,000元（計算式：2,200元×30
      ＝6萬6,000元），並提出亞東醫院診斷證明書為憑（原審
      卷第117至118頁）。惟觀之上開診斷證明書診斷欄位均記
      載「第五腰椎椎弓骨折併第五腰椎第一薦椎脫位」等病症
      ，可知上訴人前揭主張之手術暨休養期間之原因與系爭事
      故所造成之系爭傷害有間，前已述及，且系爭事故發生於
      000年0月00日，與該手術時間相距甚久，亦難認有因果關
      係，是其此部分請求要難認屬有據。
　⒊增加生活上費用26,654元部分：
　　⑴按民法第193條第1項所定「增加生活上之需要」，係指被
      害以前無此需要，因為受侵害，始有支付此費用之需要而
      言（最高法院96年度台上字第513號判決意旨參照）。
　　⑵上訴人主張因系爭傷害而購買1萬5,000元之背架部分，有
      統一發票可稽（附民卷第15頁），並為被上訴人所不爭執
      (如四㈡)，堪信屬實。另上訴人所提106年2月23日勝霖藥
      品股份有限公司萬芳辦事處電子發票證明聯及消費明細之
      1,654元費用（附民卷第15頁），衡以該發票及明細均為
      醫療用品店所開立暨註明醫療之字樣，且為系爭事故發生
      住院當日所支出，應認為照護傷勢確有支出該醫療用品之
      必要，故認上開項目與系爭傷害有關，是此部分請求即1,
      654元，應屬有據。則上訴人可請求被上訴人支付增加生
      活上費用部分共計1萬6,654元（計算式：1萬5,000元＋1,6
      54元＝1萬6,654元）。至上訴人主張因受有第五腰椎椎弓
      骨折併第五腰椎第一薦椎脫位之傷害，於108年1月12日支
      出購買背架1萬元費用（原審卷第113頁），有統一發票為
      證（原審卷第130頁），然因第五腰椎椎弓骨折併第五腰
      椎第一薦椎脫位並非系爭事故所致，有如前述，此部分支
      出自難准許。
　　⑶綜上，增加生活上費用16,654元為有理由，其餘即屬無據
      。
　⒋不能工作損失84,075元部分：
　　⑴經查，上訴人因系爭事故至萬芳醫院急診，醫師囑言表示
      「於106年2月23日至急診就診，於106年2月25日至門診就
      診，建議休養2-4週，背架穿著三個月」等語，有萬芳醫
      院診斷證明書可參（附民卷第5頁）。可知上訴人自系爭
      傷害起，需相當時日之休養而無法工作。考量上訴人之年
      紀、傷勢、恢復情形及前開醫囑之內容，認上訴人請求10
      6年2月23日起至106年3月31日間不能工作之薪資損失為適
      當，被上訴人就不能工作之期間，亦無爭執(如四㈢)。再
      佐以慈濟醫院出具之薪資條記載，上訴人105年11月至106
      年1月間之薪資為1萬9,782元、2萬0,601元、1萬8,022元
      等內容（原審卷第27至28頁），足見上訴人於系爭事故前
      之每月平均薪資為1萬9,468元（計算式：【1萬9,782元＋2
      萬0,601元＋1萬8,022元】÷3＝1萬9,468元，元以下四捨五
      入，下同），且被上訴人亦不爭執此數額(如四㈢)，則上
      訴人不能工作期間之收入損失為2萬3,640元（計算式：1
      萬9,468元＋1萬9,468元×6/28＝2萬3,640元，元以下四捨五
      入，下同），逾此部份之請求，為無理由，應予駁回。
　　⑵另上訴人主張自108年1月9日接受手術，於108年1月14日出
      院後休養1個月，是其於108年1月9日至108年2月13日間不
      能工作損失為5萬8,767元云云。惟該次至亞東醫院手術治
      療者乃因第五腰椎椎弓骨折併第五腰椎第一薦椎脫位之病
      症，非系爭事故所致，業如前述，上訴人此部分之請求，
      自屬無據。
　　⑶綜上，不能工作損失23,640元為有理由，逾此核屬無據。
　⒌勞動能力減損97萬5,499元部分：
　　⑴按被害人因身體健康被侵害而喪失勞動能力所受之損害，
      其金額應就被害人受侵害前之身體健康狀態、教育程度、
      專門技能、社會經驗等方面酌定之，不能以一時一地之工
      作收入為準。蓋現有收入每因特殊因素之存在，而與實際
      所餘勞動能力不能相符，現有收入高者，一旦喪失其職位
      ，未必能自他處獲得同一待遇，故所謂減少及殘存能力之
      價值應以其能力在通常情形下可能取得之收入為標準（最
      高法院63年台上字第1394號、61年台上字第1987號判決意
      旨參照）。
　　⑵上訴人因系爭事故受有系爭傷害，造成勞動能力減損比例
      ，前經臺大醫院於109年2月7日以校附醫秘字第109090077
      9號函檢附受理司法機關委託鑑定案件回覆意見表載稱：…
      可知個案所欲鑑定主要傷病為系爭傷害及第五腰椎病症，
      其於接受門診評估時遺留主要障害包含下肢反射異常、下
      肢感覺異常、下肢肌肉無力及萎縮。若參考美國醫學會永
      久障害評估指引，來推估金女士(指上訴人)所患傷病之勞
      動能力減損比例，結果如下：一、個案所受系爭傷害所致
      全人障害為8％，推估勞動能力減損比例為8％，若同時考量
      系爭傷害及第五腰椎病症兩種傷病，則所致全人障害為12
      ％，推估勞動能力減損比例為12％等語（原審卷第232至234
      頁）。審酌臺大醫院已綜合考量上訴人所受傷勢、檢附之
      相關病歷資料、門診評估之病史詢問及理學檢查等結果，
      並依據美國醫學會永久障害評估指引為評定標準，評估上
      訴人失能比例，應認臺大醫院前述鑑定結論，認定上訴人
      因系爭事故所受系爭傷害之勞動能力減損比例為8％可採。
　　⑶又上訴人係00年0月00日出生，依一般情形推算，可持續工
      作至強制退休年齡65歲即141年4月25日，是上訴人主張自
      系爭事故後即106年4月1日至141年4月25日間勞動能力受
      有減損（106年2月23日至同年3月31日間已經上訴人請求
      不能工作之薪資減損），自屬有據。審酌上訴人擔任文書
      助理之職，因系爭事故受有勞動能力減少之損害不若從事
      勞力工作者大，日後從事同質性工作之機會仍有，惟若以
      上訴人目前每月薪資為本件勞動能力減少之損害計算標準
      ，低於基本工資，自有失公允，應以系爭事故發生時即10
      6年每月基本工資2萬2,000元為本件勞動能力減少之計算
      標準為妥。準此，依霍夫曼式計算法扣除中間利息（首期
      給付不扣除中間利息），核計其勞動能力損害額為42萬8,
      394元（計算方式為：1,760×243.00000000+【1,760×0.00
      000000】×【243.00000000-000.00000000】=428,394.000
      00000000。其中243.00000000為月別單利【5/12】％第420
      月霍夫曼累計係數，243.00000000為月別單利【5/12】％
      第421月霍夫曼累計係數，0.00000000為未滿一月部分折
      算月數之比例【25/30=0.00000000】）。則上訴人請求被
      上訴人賠償勞動能力減少之損害42萬8,394元，洵屬有據
      ，應予准許，逾此範圍之請求，即屬無據，不應准許。
　　⑷至被上訴人辯稱上訴人現在所領取之薪資超過系爭事故發
      生前，足見上訴人之勞動能力減損已回復云云（原審卷第
      265頁）。惟上訴人確因系爭事故受有上開勞動能力減少
      之傷害，前已論述，審酌若上訴人未受系爭傷害，因社會
      經濟及景氣進遷，其收入可能增加，若景氣不佳，上訴人
      有可能失去現職，一旦喪失現職，因系爭傷害所減損之勞
      動能力，未必能由他處獲得同一待遇，堪以影響其尋找工
      作之機會及限制工作之種類，是被上訴人此辯，為不足採
      。
　⒍精神慰撫金55萬元部分：
　　⑴按慰藉金之賠償須以人格權遭遇侵害，使精神上受有痛苦
      為必要，其核給之標準固與財產上損害之計算不同，然非
      不可斟酌雙方身分資力與加害程度，及其他各種情形核定
      相當之數額（最高法院51年台上字第223號判決意旨參照
      ）。
　　⑵查上訴人因被上訴人之侵權行為而受有系爭傷害，可信上
      訴人因身體痛楚而飽受煎熬，影響生活作息，精神上勢必
      受有相當程度之痛苦(本院卷第261頁)，上訴人依上開規
      定請求精神慰撫金，核屬有據。爰審酌上訴人為大學畢業
      、目前在慈濟醫院從事助理之工作及未婚獨自居住；被上
      訴人為高職畢業、目前為臨時送貨員及已婚與父母、配偶
      、未成年子女同住(原審第21頁背面、第22頁、本院卷第7
      4至75頁)，暨兩造之財產狀況(有稅務電子閘門財產所得
      調件明細表，限閱卷），併參酌上訴人受有系爭傷害與所
      生之影響、精神上痛苦程度及被上訴人侵權行為之態樣等
      一切情狀，認上訴人請求精神慰撫金應以20萬元為適宜。
  ⒎從而，上訴人得依據侵權行為之法律關係請求被上訴人負損
    害賠償責任之金額，應為醫療費用5,012元、增加生活上費
    用1萬6,654元、不能工作薪資損失2萬3,640元、勞動能力減
    損42萬8,394元、及精神慰撫金20萬元。惟被上訴人為與有
    過失之抗辯，要求免除或減輕負擔。　　
　㈢上訴人是否與有過失？
　⒈按「損害之發生或擴大，被害人與有過失者，法院得減輕賠
    償金額，或免除之。」，民法第217條第1項定有明文。此項
    規定之目的，在謀求加害人與被害人間之公平，故在裁判上
    法院得以職權減輕或免除之（最高法院85年台上第1756號判
    決意旨參照）。次按汽車行駛至交岔路口，左轉彎時，應距
    交岔路口30公尺前顯示方向燈或手勢，換入內側車道或左轉
    車道，行至交岔路口中心處左轉，並不得占用來車道搶先左
    轉。道路交通安全規則第102條第1項第5款訂有明文。
  ⒉查系爭事故發生前上訴人沿臺北市文山區木柵路1段西向東方
    向直行，至事故地點由第2車道往第1車道行駛欲左轉時，本
    應於距離交岔路口30公尺前換入內側車道，然上訴人疏未注
    意及此，未依規定先駛入內側車道等情，有道路交通事故訪
    談紀錄表、系爭事故現場之監視器擷取畫面、道路交通事故
    現場圖、系爭刑案勘驗監視器畫面筆錄可參（見偵字卷第24
    至26、31至35頁，系爭刑案審交易卷第150頁）；而被上訴
    人駕駛系爭小客車疏未注意車前狀況及保持適當之車距，致
    上訴人遭撞擊後受有系爭傷害乙節，前已述及，堪認上訴人
    就系爭事故之發生同有過失。另臺北市車輛行車事故鑑定委
    員會鑑定，稱：「乙○○駕駛00-0000號自小客車：未注意車
    前狀況（肇事主因）。…甲○○騎乘000-000號普通重型機車：
    左轉彎車未先駛入內側車道（肇事次因）。」等語，有該委
    員會鑑定意見書可稽(系爭刑案簡上卷第75至77頁、本院卷
    第337至341頁)，而臺北市車輛行車事故鑑定覆議會亦同此
    認定，有該覆議會之覆議意見書在卷足稽(本院卷第135至13
    8頁)，堪認被上訴人未注意車前狀況為肇事主因，上訴人騎
    乘系爭機車左轉彎未先駛入內側車道，為肇事次因。盱衡當
    時車流量、兩造行進狀況(本院卷第309至323頁)、肇事原因
    輕重、兩造之過失情節及民、刑卷證資料，認被上訴人應負
    擔70％責任、上訴人應負擔30％責任。被上訴人辯稱伊無過失
    (本院卷第211至212頁)，另稱僅應負擔40%之過失責任(本院
    卷第169至170、231頁)，均不足採。則依與有過失比例後，
    被上訴人應賠償上訴人之金額應為醫療費用3,508元、增加
    生活上費用1萬1,658元、不能工作薪資損失1萬6,548元、勞
    動能力減損29萬9,876元、精神慰撫金14萬元。
  ㈣按保險人於被保險汽車發生汽車交通事故時，依本法規定對
    請求權人負保險給付之責。保險人依本法規定所為之保險給
    付，視為被保險人損害賠償金額之一部分；被保險人受賠償
    請求時，得扣除之。強制汽車責任保險法第25條第1項、第
　　32條定有明文。而強制汽車責任保險法於第32條規定意旨在
    避免受害人雙重受償及加害人雙重賠償。故倘保險公司之給
    付列有賠償內容之明細，即可依所列內容扣除。經查，本件
    上訴人於系爭事故發生後，業已受領強制汽車責任保險金9
    萬2,135元(如四㈣)，其明細包含：自行負擔住院費用9,000
    元、膳食費用1,080元、其他必要輔助器材費用2萬元、部分
    負擔費用1萬2,000元、掛號費用1,080元、診斷證明書費用9
    00元、接送費用1萬2,075元、看護費用3萬6,000元，此有上
    訴人所提之強制險醫療給付費用表在卷可稽（原審卷第270
    頁），並為被上訴人所不爭執。稽之本件上訴人既未請求被
    上訴人賠償膳食費用、接送費用，且其主張之看護費用及與
    系爭事故造成之系爭傷害無關之部分（其他必要輔助器材費
    用2萬元部分記載就診起迄時間為108年1月9日至同年月14日
    ，應屬第五腰椎病症手術所為之給付，故與系爭事故無關）
    ，均經認定請求無理由而駁回，另本件強制汽車責任保險有
    明列給付費用之項目、金額及時間，自應認上揭部分被上訴
    人不得主張扣除，始符合上述規範意旨。準此，本件僅有醫
    療費用3,508元應予扣除強制汽車責任保險金已領取之給付
    ，扣除其已受領之上開保險金，醫療費用部分已無餘額，其
    餘項目之款項則不得主張扣除。是上訴人所得請求之金額應
    為46萬8,082元（計算式：增加生活上費用1萬1,658元＋不能
    工作薪資損失1萬6,548元＋勞動能力減損29萬9,876元＋精神
    慰撫金14萬元＝46萬8,082元），逾此範圍之請求，則為無理
    由。　　
六、綜上所述，上訴人依民法第184條第1項前段、第193條第1項
    、第195條第1項規定，請求被上訴人給付46萬8,082元，及
    自起訴狀繕本送達之翌日即107年1月10日起，至清償日止，
    按年息百分之5計算之利息部分，為有理由，應予准許；逾
    此部分之請求，為無理由，不應准許。原審就上開應准許之
    部分，駁回上訴人請求即再給付7萬元本息部分，容有未合
    ，上訴意旨指摘原判決此部分不當，求予廢棄改判，為有理
    由，爰由本院予以廢棄，改判如主文第二項所示。另原審就
    上開應准許之部分命被上訴人如數給付，及就上開不應准許
    之部分，為上訴人敗訴之諭知，均核無不合，上訴人此部分
    之上訴，及被上訴人之附帶上訴，均無理由，應分別予以駁
    回。
七、本件事證已臻明確，兩造其餘之攻擊或防禦方法及所用之證
    據，經本院斟酌後，認為均不足以影響本判決之結果，爰不
    逐一論列，附此敘明。
八、據上論結，本件上訴為一部有理由、一部無理由，附帶上訴
    為無理由，依民事訴訟法第450條、第449條第1項、第79條
    ，判決如主文。
中　　華　　民　　國　　110 　年　　10　　月　　26　　日
                  民事第二十庭  
                        審判長法  官  周祖民
                              法  官  鄭威莉
                              法  官  張永輝
正本係照原本作成。
不得上訴。
中　　華　　民　　國　　110 　年　　10　　月　　26　　日
　　　　　　　　　　　　　    書記官  賴以真